臺灣新北地方法院民事判決
111年度訴字第1699號
原      告  鄭意璇  
訴訟代理人  周弘洛律師
被      告  張筱瑜  

            李立常  
共      同
訴訟代理人  黃子欽律師
複 代 理人  劉迦安律師
上列當事人間請求損害賠償事件，經本院於民國111年9月20日言
詞辯論終結，判決如下：
    主  文
原告之訴及假執行之聲請均駁回。
訴訟費用由原告負擔。   
    事實及理由
一、程序方面：原告主張被告2人之侵權行為地在本院管轄範圍
    內之新北市○○區○○路00巷00號8樓，依民事訴訟法第15條第1
    項規定，本院自有第一審管轄權。
二、原告主張：緣原告與被告甲○○於民國109年1月間結婚，婚
　　後育有2子。嗣110年間，原告始知被告甲○○與當時同單位上
    司即被告乙○○關係曖昧，被告2人共同製作情侶鑰匙圈配戴
    ，且被告甲○○之工作置物櫃上貼著與被告乙○○的親密合照，
    又被告2人在與其他同事打羽毛球時會互相替彼此擦汗，更
    一同私下外出約會觀看球賽。於110年10月間，被告甲○○與
    原告發生爭執後，被告甲○○即離家迄今。經原告打探被告甲
    ○○之居所後，於111年4月12日凌晨至被告甲○○當時居所造訪
    ，詎當日應門者係被告乙○○，且原告於玄關處發現被告甲○○
    之球鞋及隨身包包，確信被告甲○○在屋內，又被告乙○○當時
    身著居家服飾，顯見被告2人應屬同居狀態，自被告甲○○於1
    10年10月間離家起至111年4月12日止，應已維持半年以上同
    居關係。另原告手機綁定被告甲○○信用卡及發票載具，發現
    被告甲○○於111年1月22日及同年1月25日，在被告2人居所附
    近便利商店，兩次消費衛生套，足證被告2人間有通姦行為
    。被告2人間上開行為顯已逾越社會一般通念之正常男女關
    係及職場分際，侵害原告基於配偶關係之身分法益而情節重
    大，致原告受有精神上痛苦。爰依民法第184條第1項、185
    條第1項、第195條第1項、第3項規定，請求被告2人連帶給
    付原告非財產上損害賠償新臺幣（下同）150萬元。聲明：
    被告2人應連帶給付原告150萬元，及自起訴狀繕本送達翌日
    起至清償日止，按週年利率5%計算之利息；願供擔保請准宣
    告假執行。
二、被告2人則以：伊等僅為單純同事關係，並無同居，平日亦
    僅共同出席同事間聚會，未有逾越結交普通朋友等一般社交
    行為之往來，原告所提證物部分，均無法直接證明被告間相
    處逾越一般男女交往分際，更遑論有何通姦行為等語，資為
    抗辯。答辯聲明：原告之訴及假執行之聲請均駁回；如受不
    利判決，願供擔保請准宣告免為假執行。
三、下列事項為兩造不爭執，並據兩造提出相關證據以為證明，
    自堪信為真正：
  ㈠原告與被告甲○○為夫妻關係，2人於109年1月20日登記結婚，
    婚後育有2子，並有原告與被告甲○○之戶籍謄本可稽（見本
    院限閱卷）。
  ㈡被告2人均為警職，於110年間本同服務於內政部警政署保安
    警察第一總隊，被告乙○○係被告甲○○之上司，為同事關係。
    嗣被告乙○○於110年4月間轉職至內政部警政署轄下其他單位
    （見本院卷第11、85頁）。
  ㈢原證1至原證3、原證5至原證7，形式為真正。
四、兩造爭執事項要點：
　　原告主張被告2人共同侵害原告基於配偶之身分法益而情節
    重大，有無理由？
五、本院之判斷：
　㈠因故意或過失，不法侵害他人之權利者，負損害賠償責任，
    民法第184條第1項前段定有明文。又不法侵害他人基於父、
    母、子、女或配偶關係之身分法益而情節重大者，被害人雖
    非財產上之損害，亦得請求賠償相當之金額。此觀民法第19
    5條第3項準用同條第1項前段規定自明。再婚姻乃男女雙方
    以終身共同生活為目的而締結之身分契約，夫妻之一方對於
    婚姻關係之完整享有人格利益，故於婚姻關係中，當事人間
    互負有貞操、互守誠信及維持圓滿之權利與義務，此種利益
    即民法第195條第3項所稱之「基於配偶關係之身分法益」。
    是侵害配偶關係所生身分法益之行為，並不以通姦行為為限
    ，倘夫妻任一方與他人間存有逾越朋友交遊等一般社交行為
    之不正常往來，甚而肌膚之親，其行為已逾社會一般通念所
    能容忍之範圍，已達破壞婚姻共同生活之圓滿安全及幸福之
    程度，即足當之。另當事人主張有利於己之事實者，就其事
    實有舉證之責任，民事訴訟法第277條前段定有明文。民事
    訴訟如係由原告主張權利者，應先由原告負舉證之責，若原
    告先不能舉證，以證實自己主張之事實為真實，則被告就其
    抗辯之事實即令不能舉證，或其所舉證據尚有疵累，亦應駁
    回原告之請求（最高法院100年度台上字第415號判決意旨參
    照）。本件原告主張被告2人有超越男女一般社會交往分際
    之私下兩人外出約會、甚至同居、暨發生通姦行為等侵權行
    為，為被告2人所否認，原告自應就此等行為存在負舉證責
    任。
　㈡原告雖提出原告與被告甲○○間原證1、2、6之LINE通訊軟體對
    話紀錄截圖為憑，然該等對話內容僅為原告與被告甲○○夫妻
    間就如何照顧未成年子女之工作分配、或被告甲○○先前曾手
    推原告、夫妻2人談及是否離婚等之對話內容（見本院卷第2
    1-29頁、第37頁），均無法證明被告2人有超越男女一般社
    會交往分際之行為。
　㈢另原告所提原證3被告甲○○任職單位之置物櫃門內上所張貼與
    被告乙○○之合照，主張係被告2人之親密合照云云。然原證3
    被告甲○○任職單位置物櫃門內，除張貼有與被告乙○○合影照
    片2張外，亦張貼有多張與數人之合照、及1張與另1名女性
    之雙人合照等照片（見本院卷第31頁），觀諸被告甲○○與被
    告乙○○之合照中，2人舉止均屬正常，並無特別親密之情形
    ，且原證3被告甲○○任職單位之置物櫃門內上所張貼之多張
    照片，拍攝地點多係聚會場所，照片內大多數人均穿著相同
    型式衣著，被告2人辯稱均係同事聚會之合照等語，堪予憑
    採。是以，要難僅憑原證3中被告2人合影之照片2張，遽認
    被告2人有何逾越朋友間一般交往行為。
　㈣又原告主張被告2人曾私下約會觀看球賽云云，然所提原證4
    之被告2人觀看球賽照片1紙（見本院卷第33頁），被告2人
    否認形式真正，觀諸該原證4照片模糊，且照片中所示2人均
    配戴口罩，無法判斷照片中之人即為被告2人。退步言之，
    縱認原證4照片所示人係被告2人，原告稱該照片拍攝地點在
    台北小巨蛋（見本院111年9月20日言詞辯論筆錄)，依照片
    內容所示，坐於觀眾席上之男、女各1人係分坐在不同座位
    ，2人中間尚相隔1個座位，並無任何親密舉止，且2人之正
    前方前排座位、後排座位均有其他觀眾，僅係觀看球賽，自
    難謂有何逾越朋友間一般交往行為。
　㈤原告雖稱被告2人應已維持半年以上同居關係云云，固提出原
    證7之臺北市政府警察局松山分局中崙派出所受理案件證明
    單(下稱受理案件證明單)影本1件為憑，然查，原告自承其
    於111年4月12日凌晨，至被告乙○○住處按鈴，應門者係穿著
    家居服飾之被告乙○○，當時原告自玄關處發現被告甲○○之球
    鞋及隨身包包，確信被告甲○○在屋內，以被告乙○○穿著家居
    服飾觀之，被告2人應屬同居狀態，情急下原告即在玄關處
    呼喊被告甲○○姓名並打算進屋要求被告甲○○出面，卻遭被告
    乙○○阻止並互相拉扯，因而驚動鄰居，被告甲○○方自屋內出
    來驅趕原告，雙方拉扯，原告事後提起傷害告訴經偵查在案
    等情（見本院卷第14頁），而所提原證7受理案件證明單，
    內容記載發生時間為111年4月12日凌晨1時許，發生地點在
    新北市林口區中山路被告乙○○住處，報案內容為原告與其父
    鄭文宗遭被告2人以徒手毆打（見本院卷第39頁），惟該受
    理案件證明單僅得證明原告與其父鄭文宗，於上開時間、地
    點，與被告2人間有發生衝突，經原告提起刑事傷害告訴在
    案，至於被告2人是否果真已構成傷害罪嫌，尚仍於偵查階
    段，實不足以證明被告2人有同居行為且已維持半年以上；
    又原告於上開時間至被告乙○○住處按鈴，由屋主即被告乙○○
    應門，該址既為被告乙○○住處，原告係於凌晨時分前往按鈴
    ，衡諸吾人一般社會經驗法則，半夜凌晨時分於己身住處穿
    著家居服飾前往應門，實屬正常，自難僅憑被告乙○○應門時
    係穿著家居服飾，即推論被告2人係同居關係，原告此部分
    主張，自無可採。
　㈥原告復稱原告手機綁定被告甲○○之信用卡及發票載具，發現
    被告甲○○在其與被告乙○○同居地附近之便利商店兩度消費衛
    生套，足證被告2人有通姦行為云云，然依原告所提之發票
    載具截圖，雖有衛生套之消費紀錄，但其上並未記載消費人
    姓名或相關資料，亦未記載支付工具即係被告甲○○之信用卡
    ，自無從憑此遽認被告2人間有通姦行為。
　㈦至於原告主張被告2人有共同製作情侶鑰匙圈配戴、於運動時
    互相替彼此擦汗之行為，而逾越朋友間一般社交行為而侵害
    其配偶身分法益云云，均未據原告提出任何證據以證其實，
    當非有據。
　㈧綜上所述，本件依原告所提之證據，尚難證明被告2人間有原
    告所指超越男女一般社會交往分際，而侵害原告配偶權情節
    重大之行為。原告主張被告2人侵害其基於配偶關係之身分
    法益，而請求被告2人賠償非財產上之損害賠償，即屬無據
    。
八、從而，原告依民法第184條第1項前段、後段、第185條規定
    ，請求被告2人連帶賠償150萬元，及自起訴狀繕本送達翌日
    起至清償日止，按週年利率5%計算之利息，為無理由，應予
    駁回。原告假執行之聲請，亦因訴之駁回失所依附，併駁回
    之。
九、本件事證已臻明確，兩造其餘攻擊防禦方法及所用證據，經
    核均於判決結果不生影響，爰不逐一論述，附此敘明。
十、據上論結，本件原告之訴為無理由，依民事訴訟法第78條，
    判決如主文。　　
中　　華　　民　　國　　111 　年　  10　　月　　4 　　日
                  民事第八庭    法　官　陳翠琪
以上正本，係照原本作成。
如對本判決上訴，須於判決送達後20日內向本院提出上訴狀。如
委任律師提起上訴者，應一併繳納上訴審裁判費。
中　　華　　民　　國　　111 　年　　10　　月　　4 　　日
                                書記官　曾怡婷